【裁判字號】    92,婚,167
【裁判日期】    920430
【裁判案由】    履行同居
【裁判全文】
台灣台北地方法院民事判決  九十二年度婚字第一六七號
    原      告  甲○○
    被      告  乙○○
                        送達處所：台北市○○○路○段二０一號
右當事人間請求履行同居事件，本院判決如左：
    主      文
被告應與原告同居。
訴訟費用由被告負擔。
    事      實
甲、原告方面：
  一、聲明：如主文所示。
  二、陳述：兩造間有婚姻關係現仍存續中，育有子女四名，不料被告竟於民國（下
      同）九十年六月二日無故離家，拒與原告履行同居生活，經原告四處尋訪，仍
      無下落，顯然違背同居義務，為此依民法第一千零零一條規定提起本件訴訟。
  三、證據：提出戶籍謄本、身分證、剪報、警局受理查詢人口案件登記表等件為證
      。
乙、被告方面：
  一、聲明：被告願與原告同居。
  二、陳述：被告經原告同意於九十一年五月隨公司去大陸旅遊，被告友人自願幫忙
      被告整理家務，被告遂另打造一副鑰匙供該名友人進入家裡，因為被告白天、
      晚上都要工作，回家很累，詎原告竟強迫被告為性行為，嗣後又因被告另打造
      鑰匙友人而起爭執，被告遂於九十年六月二日離家，惟被告仍有偷偷至學校探
      視子女，原告亦有至被告公司向被告索回鑰匙。
    理      由
一、原告起訴主張兩造間有婚姻關係現仍存續中，育有子女四名，不料被告竟於九十
    年六月二日離家，拒與原告履行同居生活之事實，業據其提出戶籍謄本、身分證
    、剪報、警局受理查詢人口案件登記表等件為證，並經證人即兩造所生之女陳昭
    穎到庭證述稱：「我小學五年級上學期的時候就沒有看到媽媽，我現在六年級，
    我不知道媽媽在哪裡，我也不知道媽媽離開家的原因，沒有人告訴我媽媽的下落
    ，我現在也不知道媽媽在哪裡。」等語明確（九十二年三月十九日訊問筆錄），
    而被告嗣亦到庭自認伊於九十年六月二日離家迄未返家等語無誤（見九十二年四
    月二十九日言詞辯論筆錄），堪信原告之主張為真實。
二、被告雖辯稱伊因原告強迫為性行為，且原告又因伊另打造一副鑰匙供友人可進入
    家裡而與伊起爭執，伊始離家云云，惟為原告所否認，且原告主張家中有重要物
    品，早已告知被告不能將家中鑰匙交予他人，詎被告仍打造一副鑰匙予他人使用
    ，遂起爭執，可知被告不尊重原告之意見及隱私，只圖有人幫忙打掃之個人方便
    ，亦不顧子女年幼尚賴母親照顧，竟率性離家，不思與原告盡力溝通，迴避原告
    之尋找，實有過失，自難認被告有拒絕同居之正當理由，因被告已到庭表示願意
    回家（見同上筆錄），兩造自當平心靜氣思考並溝通夫妻相處之道，俾利促進家
    庭和諧。
三、按夫妻互負同居之義務民法第一千零零一條定有明文。被告竟不履行同居義務，
    又無不能履行同居義務之正當理由，是原告本於夫妻關係，依上開規定訴請被告
    履行同居，依法應予准許。
四、結論：本件原告之訴為有理由，並依民事訴訟法第七十八條，判決如主文。
中      華      民      國    九十二    年      四      月     三十     日
                                        家事法庭法      官  張競文
右正本係照原本作成。
如對本判決上訴，須於判決送達後二十日之不變期間內，向本院提出上訴狀。
中      華      民      國    九十二    年      四      月     三十     日
                                                書  記  官  曾秋月


司法院資訊處製作；財團法人民間司法改革基金會備份。
